【裁判字號】    89,訴,281
【裁判日期】    891121
【裁判案由】    違反稅捐稽徵法等
【裁判全文】
臺灣花蓮地方法院刑事判決                          八十九年度訴字第二八一號
    公  訴  人  臺灣花蓮地方法院檢察署檢察官
    被      告  甲○○
右列被告因違反稅捐稽徵法等案件，經檢察官提起公訴（八十九年度偵字第一一四一
號），本院判決如左：
    主  文
甲○○行使偽造私文書，足以生損害於公眾及他人，處有期徒刑月，緩刑貳年。
    事  實
一、甲○○係設於花蓮縣花蓮市○○○街一四七號勇伯水電企業有限公司（下稱勇伯
    公司）之負責人，為逃漏勇伯公司稅捐，明知乙○○於八十七年間僅受僱在勇伯
    公司工作三日，所領得之薪資為新臺幣（下同）五千四百元，竟於民國八十七年
    十二月底，以申報稅捐需用乙○○之印章為由，通知乙○○攜印章至上址，乙○
    ○乃攜印章前來並將之交予甲○○，甲○○旋即轉交予姓名不詳、年約二十歲、
    不知情之會計小姐，指示該會計小姐製作乙○○自八十七年一月起至十二月止，
    每月向勇伯公司領取薪資二萬五千元之薪資表，並由該會計小姐將乙○○之印章
    蓋於上揭薪資表最右之「蓋章」欄而盜用之，用以表示乙○○已領取薪資之證明
    ，足以生損害於乙○○。嗣於八十八年申報勇伯公司營利事業所得稅期間，甲○
    ○復在上址，指示該會計小姐將上述乙○○於八十七年度向勇伯公司共領得三十
    萬元薪資之不實事項登載於其業務上所作成之乙○○八十七年度各類所得扣繳暨
    免扣繳憑單後，連同上揭薪資表持以向財政部臺灣省北區國稅局花蓮縣分局申報
    勇伯公司八十七年度營利事業所得稅，足以生損害於乙○○及稅捐稽徵機關核課
    稅捐之正確性，嗣因自行調整課稅所得額，而未生逃漏稅捐之結果。
二、案經乙○○訴請臺灣花蓮地方法院檢察署檢察官偵查起訴。
    理  由
一、右揭事實，業據被告甲○○於偵查及本院審理時坦承不諱，核與被害人乙○○指
    訴之情節相符，並有偽造之乙○○八十七年度薪資表及乙○○八十七年度各類所
    得扣繳暨免扣繳憑單等影本在卷可稽，事證已明，被告犯行洵堪認定。
二、按營利事業填報扣繳憑單，乃附隨其業務而製作，不得謂非業務上所掌之文書（
    見最高法院七十年九月二十一日刑事庭會議決議及該院七十一年臺上字第一一四
    三號判例）。次按刑法上所謂文書，指記載人之一定意思或觀念之有體物，其存
    在之形式，自具有多樣性，一份文件未必僅成立一種文書，時或存在多種文書之
    效力。查被告為勇伯公司之負責人，業據其供明在卷，其為從事業務之人，因勇
    伯公司僱用乙○○而製作薪資表，其上登載乙○○之姓名、性別、住址、國民身
    分證統一編號、有無配偶、工數、工資率、金額、扣繳金額等事項，有該薪資表
    影本在卷可參，自屬業務上作成之文書，而該薪資表上最右「蓋章」欄，既經被
    告蓋上乙○○之印章顯現「乙○○」印文，依習慣足以表示乙○○已領取工資之
    證明，而具有收據之作用，依刑法第二百二十條第一項規定，另應論以私文書，
    並非僅屬上開業務文書之一部分（最高法院八十六年臺上字第六四七０號判決參
    照）。核被告所為，係犯刑法第二百十六條、第二百十五條之行使業務上登載不
    實文書罪及第二百二十條第一項、第二百十六條、第二百十條之行使偽造準私文
    書罪。其利用不知情之已成年會計小姐製作薪資表、各類所得扣繳暨免扣繳憑單
    及盜用乙○○印章，為間接正犯。被告先後登載不實事項於薪資表、各類所得扣
    繳暨免扣繳憑單之行為，時間緊接，所犯構成要件相同，顯係基於概括犯意為之
    ，應依連續犯規定論以一罪。被告利用會計小姐同時登載不實事項於薪資表及盜
    用印章於其上，係一行為觸犯業務上登載不實文書罪及偽造準私文書罪，應依想
    像競合犯之規定，從較重之偽造準私文書罪處斷。被告盜用印章為偽造準私文書
    之階段行為，其於業務上作成之文書上登載不實及偽造準私文書後，復持以行使
    ，登載、偽造之低度行為應為行使之高度行為所吸收，均不另論罪。被告所犯連
    續業務上登載不實文書之犯行，嗣後僅有一次交付行使之行為，故其連續業務上
    登載不實文書之犯行，仍應為行使業務上登載不實文書之犯行所吸收，而僅成立
    一行使業務上登載不實文書罪。被告同時持薪資表、各類所得扣繳暨免扣繳憑單
    向財政部臺灣省北區國稅局花蓮縣分局申報營利事業所得稅，係以一行為觸犯行
    使業務上登載不實文書罪及行使偽造準私文書罪，應依想像競合犯之規定，從較
    重之行使偽造準私文書罪處斷。公訴人雖漏未論及被告偽造準私文書之犯行，惟
    此與登載不實事項於薪資表上之行為有想像競合犯關係，已如上述，為裁判上一
    罪，本院自得併予審究。爰審酌被告無犯罪紀錄，有臺灣花蓮地方法院檢察署刑
    案資料查註紀錄表在卷可稽，素行尚佳，其行為足使被害人溢繳稅捐，並使稅捐
    稽徵機關核課稅捐失其正當基礎，惟其虛報後復自行依法調增課稅所得額，致無
    逃漏營利事業所得稅之情事，有財政部臺灣省北區國稅局花蓮縣分局函文在卷可
    參（詳如理由三），及其犯罪後坦承犯行，態度良好等一切情狀，量處如主文所
    示之刑。末查被告未曾受有期徒刑以上刑之宣告，有臺灣花蓮地方法院檢察署刑
    案資料查註紀錄表在卷可稽，其因一時失慮，偶罹刑典，經此刑之宣告後，應知
    警惕而無再犯之虞，本院因認以暫不執行其刑為適當，爰併宣告緩刑二年，以啟
    自新。至偽造之乙○○八十七年度薪資表及乙○○八十七年度各類所得扣繳暨免
    扣繳憑單，業已送至上揭稅捐單位申報，已非被告所有，自毋庸為沒收之諭知，
    附此敘明。
三、公訴意旨另以：被告甲○○持上揭不實之乙○○扣繳暨免扣繳憑單向財政部臺灣
    省北區國稅局花蓮縣分局申報勇伯公司八十七年度營利事業所得稅，以此方法逃
    漏稅捐，尚涉有稅捐稽徵法第四十一條之詐術逃漏稅捐罪嫌云云。惟查稅捐稽徵
    法第四十一條之逃漏稅捐罪，係結果犯，並無處罰未遂之規定，須以發生逃漏稅
    捐之結果為成立要件（最高法院七十六年臺上字第二０八號、八十三年臺上字第
    二一五七號判決參照）。經查勇伯公司八十七年度營利事業所得稅結算申報之課
    稅所得額為四萬二千七百二十八元，並依「八十七年度擴大書面審核營利事業所
    得稅結算申報案件實施要點」之規定，自行依法調整後之課稅所得額為三十七萬
    三千零八十九元，自行調增之課稅所得額三十三萬零三百六十一元，大於虛報乙
    ○○薪資二十九萬四千六百元，尚難認定該公司有逃漏八十七年度營利事業所得
    稅。此有財政部臺灣省北區國稅局花蓮縣分局八十九年十月二十一日北區國稅花
    縣審第00000000號說明函文一紙在卷可憑，是被告雖浮報乙○○之薪資
    ，惟並未因而造成勇伯公司發生逃漏稅捐之結果，揆諸前揭判決意旨，被告此部
    分所為與稅捐稽徵法第四十一條之構成要件尚屬有間，自不得以該罪相繩。惟公
    訴人認此部分行為與前開行使業務上登載不實文書罪部分，有方法結果之牽連關
    係，為裁判上之一罪，爰不另為無罪之諭知。
據上論斷，應依刑事訴訟法第二百九十九條第一項前段，刑法第二百十六條、第二百
十條、第二百十五條、第五十五條、第五十六條、第七十四條第一款，判決如主文。
本案經檢察官李子春到庭執行職務。
中      華      民      國    八十九    年     十一     月    二十一    日
                              臺灣花蓮地方法院刑事庭
                                  法      官  陳  文  通
右正本證明與原本無異。
如對本判決不服，應於送達後十日內，向本院提出上訴狀。（應抄附繕本）告訴人或
被害人如對於本判決不服者，應具備理由請求檢察官上訴，其上訴期間之計算係以檢
察官收受判決正本之日期為準。
                                  法院書記官
中      華      民      國    八十九    年     十一     月    二十三    日
附錄本判決論罪之法律條文
刑法第二百十六條：
行使第二百十條至第二百十五條之文書者，依偽造、變造文書或登載不實事項或使登
載不實事項之規定處斷。
刑法第二百十條：
偽造、變造私文書，足以生損害於公眾或他人者，處五年以下有期徒刑。
刑法第二百十五條：
從事業務之人，明知為不實之事項，而登載於其業務上作成之文書，足以生損害於公
眾或他人者，處三年以下有期徒刑、拘役或五百元以下罰金。


司法院資訊處製作；財團法人民間司法改革基金會備份。
